【裁判字號】    93,訴,1433
【裁判日期】    950413
【裁判案由】    誣告等
【裁判全文】
臺灣桃園地方法院刑事判決              93年度訴字第1433號
公  訴  人  台灣桃園地方法院檢察署檢察官
被      告  乙○○
上列被告因誣告等案件，經檢察官提起公訴（93年度偵字第1171
5 號），本院判決如下：
    主  文
乙○○意圖使他人受刑事處分，向該管公務員誣告，處有期徒刑
陸月。
    事  實
一、乙○○因與甲○○間有民事債務糾紛，明知伊並未於民國92
    年9 月3 日14時至15時許，遭甲○○唆使二至三名姓名年籍
    不詳之成年男子，在桃園縣八德市八德托兒所前持刀強取伊
    之存摺12本、印章及中國信託商業銀行桃園分行（下稱中國
    信託銀行）、慶豐商業銀行桃園分行（下稱慶豐銀行）及萬
    泰商業銀行桃園分行（下稱萬泰銀行）提款卡，並遭前開人
    等強押前往前開三家銀行而提領現金合計新臺幣（下同）12
    萬元等情，竟基於意圖使甲○○受刑事處分之犯意，於92年
    9 月8 日11時5 分許，至台灣桃園地方法院檢察署就上開不
    實內容，對甲○○提出強盜之告訴。嗣台灣桃園地方法院檢
    察署以92年度偵字第18990 號案件偵辦，並於93年3 月29日
    以證人身分傳喚乙○○到庭作證，乙○○經台灣桃園地方法
    院檢察署檢察官當庭告知證人義務及偽證處罰且命其具結後
    ，竟基於偽證之犯意，就甲○○是否確有為強盜行為等於案
    情有重要關係之事項，虛偽證稱92年9 月3 日或4 日甲○○
    帶人在八德市○○路2212號前將伊押走，並將伊機車後座之
    提款簿十一、二本取走，並押著伊至中國信託銀行、慶豐銀
    行、萬泰銀行，用前開三家銀行之信用卡提領現金等不實事
    項，以圖影響國家偵查權之行使，惟不為台灣桃園地方法院
    檢察署檢察官所採信，並以93年度偵緝字第376 號為不起訴
    處分確定在案。
二、案經台灣桃園地方法院檢察署檢察官自動檢舉偵查起訴。
    理  由
一、訊據被告乙○○自陳伊確有於92年9 月8 日上午11時5 分許
    至台灣桃園地方法院檢察署以伊於92年9 月3 日14時至15時
    許，在桃園縣八德市八德托兒所前，遭甲○○唆使姓名年籍
    不詳之成年男子二至三名持刀強取伊之存摺12本、印章及中
    國信託銀行、慶豐銀行及萬泰銀行提款卡，並強押伊至前開
    三家銀行提領現金共12萬元等節，對被害人甲○○提出強盜
    罪之告訴，並於93年3 月29日地檢署偵訊時，經承辦檢察官
    對伊諭知證人義務及偽證處罰且命伊具結後，具結證稱92年
    9 月3 日或4 日甲○○有帶人在八德市○○路2212號前將伊
    押走，甲○○和其中一人用手拉著我，另一人從伊機車後座
    拿提款簿十一、二本，押著伊到中國信託，叫伊跟他去領錢
    ，後來也有到慶豐銀行及萬泰銀行去領錢，甲○○他們用車
    載伊去領錢，伊坐在兩人中間，甲○○坐伊右邊，中國信託
    當天被領了四萬多，慶豐也在當天被領了四萬多，萬泰當天
    也領了三萬多，中國信託、慶豐及萬泰都是用信用卡領錢等
    語，惟矢口否認有誣告及偽證之犯行，辯稱甲○○確實有帶
    人去搶伊，也有拿走伊的存摺，是因為甲○○求伊不要繼續
    告下去，伊才寫了一份刑事撤回告訴狀給檢察官表示伊所按
    鈴申告甲○○強盜一案，係屬民事糾紛云云。經查：
  (一)被告前開自陳部分，業有台灣桃園地方法院檢察署訊問筆錄
    2 份（參92年度發查字第441 號第3 至6 頁、92年度偵字第
    18990 號卷第67至69頁）及證人結文1 份附卷可稽，是被告
    確有於前開時間就甲○○涉犯強盜案提出刑事告訴並於檢察
    官偵查時就前開案情有重要關係之事項具結證述等節無誤。
  (二)被告雖就前開事項對甲○○提出強盜告訴，然於同年10月11
    日於桃園縣政府警察局八德分局刑事組製作筆錄時則改稱：
    甲○○於92年9 月3 日或4 日左右下午2 至3 時許，在桃園
    縣八德市○○路2212號前遇到我，就開口問我身上有沒有錢
    拿出來給他，並作勢摸他右手褲子口袋內類似刀械的東西，
    我回答他說「我身上沒有錢」，然後他就主動伸出手將我褲
    子口袋內的錢包拿出來翻看，他看到我皮包內有三張信用卡
    分別為中國信託銀行、慶豐銀行、萬泰銀行等信用卡，他就
    立即用手叫其他三名我不認識的男子開著一輛車號不詳的自
    小客車到我的身邊，該三名下車後，甲○○就教唆他們三人
    將我押上車，但我不願意上車，那三名男子就與甲○○共同
    用手將我押上他們所開的不詳車號自小客車，然後將我先載
    到中國信託銀行（於成功路上門號不詳）附近停下，而甲○
    ○就將在我身上硬搶得之中國信託信用卡（卡號0000000000
    000000）交給其中一名男子至該行提領金錢，是用該張信用
    卡預借現金功能提款，但金額不詳，然後又以同樣的方式至
    桃園市慶豐銀行桃園分行提款機，以我慶豐銀行信用卡（卡
    號不詳）提款（金額不詳），及至桃園市萬泰銀行桃園分行
    提款機以我萬泰銀行信用卡（000000000000）提款（金額不
    詳）共提領三家銀行信用卡預借現金金錢，然後於桃園市慶
    豐銀行內前將我放還，慶豐銀行提款43,000元，但其中有約
    1 萬元是我本人借用，這樣慶豐銀行約遭強領3 萬左右，另
    中國信託銀行目前有帳款顯示欠款41,503元，但我不知道當
    時是否有提領到金錢，因之前有兩次甲○○也是押著我硬上
    我的車載我到桃園市特易購商場前找乙名不知姓名之男子，
    將我中國信託信用卡交給該名男子，每次均借款2 萬元，我
    不知道該名男子是以何方式刷卡之後再拿錢給，甲○○的，
    萬泰銀行信用卡遭強領3 萬多（正確金錢數目不詳），甲○
    ○當時將我押在後座，我坐在中間，甲○○跟另乙名男子坐
    我兩側，我當時在車上求甲○○不要持我的信用卡去領錢，
    但甲○○大聲的對我說「我管你這麼多，就算是警察來，我
    也不怕」，當時我真的是很害怕云云（參92年度偵字第1899
    0 號卷第3 至5 頁警詢筆錄）；嗣於偵查中又改稱略以：92
    年9 月3 或4 日上午11時許，甲○○帶人來把我押走，地點
    是在八德市○○路2212號，甲○○跟其中一人用手拉著我，
    另一人從機車後座裡拿提款簿十一、二本，後來他們押我到
    中國信託，叫我跟他去領錢，後來到中國信託其中一人去領
    錢，也有押我到慶豐銀行及萬泰銀行，甲○○他們用車載我
    去，我坐在兩人中間，黃坐我右邊，中國信託被領了四萬多
    ，慶豐也在當天被領了四萬多，萬泰當天也領了三萬元，被
    押當天對方都是用信用卡領錢云云（參92年度偵字第18 990
    號卷第67至69頁之93年3 月29日偵訊筆錄）；後又改稱：9
    月3 、4 日甲○○有把我的支票及提款卡拿走，甲○○拿我
    支票及提款卡的原因是因為他要跟我拿本票，甲○○第一次
    跟我拿信用卡是在五月左右，那次拿信用卡的地點是在八德
    市○○路2212號八德幼稚園前面，甲○○都沒有將信用卡還
    給伊，9 月份那次搶的是提款卡云云（參92年度偵字第1899
    0 號卷第77至80頁之93年4 月12日偵訊筆錄）；再改稱略以
    ：我有13張信用卡及提款卡，萬泰、慶豐、中國信託這三張
    信用卡被甲○○搶走，這三張卡都是甲○○在92年9 月8 日
    中午快12點多搶走的，當天甲○○有沒有領到錢，我不知道
    ，當天刷卡的只有中國信託、慶豐跟萬泰，甲○○之前沒有
    把我的卡拿走云云（參93年度偵緝字第376 號卷第26至28頁
    之93年7 月6 日偵訊筆錄）。然比對被告就甲○○涉犯強盜
    犯行之歷次陳述，前後明顯不一致，被告先於告訴內容中陳
    稱伊懷疑搶伊「提款卡」並押著伊去銀行提款之二至三名姓
    名年籍不詳男子係甲○○所教唆云云，後稱甲○○於當天碰
    到伊，即伸手到伊的口袋內取出皮夾翻看並取走皮夾內之三
    張信用卡，後來就有三個姓名年籍不詳之男子駕車強押伊到
    銀行用信用卡預借現金云云，又改稱甲○○直接帶人過來將
    伊押走，從伊機車後座拿提款簿十一、二本，再強押伊到銀
    行用信用卡領錢云云；再改稱甲○○在92年5 月第一次向伊
    拿信用卡，9 月份搶的是提款卡云云；末另稱甲○○是在92
    年9 月8 日將伊之三張信用卡搶走，伊不清楚當天甲○○有
    沒有領到錢，甲○○之前沒有將伊的卡片拿走云云，核被告
    對於甲○○參與強盜犯行部分之陳述前後矛盾，其申告甲○
    ○涉犯強盜犯行等節，是否出於真實，即有疑義。
  (三)再查被告陳稱之伊遭甲○○強取之前開中國信託、慶豐及萬
    泰銀行信用卡及提款卡帳戶，經函詢上開銀行後：
    (1)被告並未向萬泰銀行申請信用卡往來，且被告向萬泰銀行
      復興分行所申請使用之現金卡於92年5 月1 日至同年9 月
      30日僅有92年5 月29日之2 筆消費紀錄，金額共為1400元
      ，又92年9 月3 日至4 日間，現金卡並無提領及還款紀錄
      此有萬泰銀行桃園分行93年12月24日（93）桃園字第0930
      110303號函（本院卷第33頁）、萬泰銀行復興分行94年1
      月4 日復興字第0940560001號函（本院卷第37、38頁）及
      萬泰銀行93年2 月5 日泰消訴字第09399900245 號函（92
      年度偵字第18990號卷第36頁）等附卷可稽。
    (2)被告並未向慶豐銀行申請現金卡使用，被告所持有慶豐銀
      行之信用卡共有3 張，均為萬事達卡，卡號分別為0000-0
      000-0000-0000 、0000-0000-0000-0000 、0000-0000-00
      00-0000 ，於92年5 月至9 月間並無任何信用卡消費，此
      有慶豐銀行93年12月20日（93）消卡險字第398 號函（本
      院卷第35頁）、慶豐銀行93年2 月2 日（93）卡催字第01
      8 號函（92年度偵字第18990 號卷第34頁）等在卷可憑。
    (3)被告並未向中國信託申請現金卡使用，被告於中國信託所
      有之活期存款帳戶於92年9 月3 日、4 日間並無提領紀錄
      ，被告於中國信託所申請之卡號0000-0000-0000-0000 號
      信用卡係於92年5 月21日發卡，該卡於同年11月25日因遲
      延繳款達三個月以上遭強制停卡，該卡於92年9 月3 日至
      4 日間並無消費紀錄等情，此有中國信託94年1 月3 日中
      信銀作業000000000007號函所附之活儲存款對帳單及信用
      卡消費明細表（本院卷第40至50頁）、中國信託刑事陳報
      狀（92年度偵字第18990號卷第40至47頁）等文件可憑。
    綜上所述，被告於告訴內容所指陳之伊遭甲○○強押至中國
    信託、慶豐銀行及萬泰銀行用提款卡（後改稱信用卡）提領
    現金共12萬元云云，顯屬虛枉不實。
  (四)再查，被告於93年7 月6 日偵訊時，自承伊與甲○○間有借
    款38萬元之民事糾紛等語，此經甲○○於該次偵訊程序中陳
    述綦詳，並經被告提示甲○○所開具之本票2 紙為憑，故被
    告與甲○○間確有民事借款糾紛（參93年度偵緝字第376 號
    卷第29頁）；又被告於該次偵訊後，即於當日遞交刑事撤回
    告訴狀予台灣桃園地方法院檢察署，並於撤回告訴狀中表明
    「告訴人前向鈞署按鈴申告甲○○強盜乙案，實係民事糾紛
    ，並無告訴人所指之犯罪事實，今告訴人已與被告達成和解
    ，言歸於好，為恐耗費鈞署司法資源，特此撤回告訴，懇請
    鈞署對被告為不起訴處分，以維被告權益。」等語（參93年
    度偵緝字第376 號卷第32、33頁），按被告為一智識成熟之
    人，就其所有之前開中國信託、慶豐銀行及萬泰銀行信用卡
    、活儲帳戶或現金卡有無提領動用，理應知之甚詳，明知前
    開帳戶並未遭他人強迫提領現金使用，為迫使甲○○出面與
    伊解決民事債務糾紛，竟杜撰前開不實內容向地檢署提出申
    告，並於檢察官諭知證人義務及偽證處罰且命伊具結後，仍
    就前開不實內容為虛偽之證言，嚴重影響司法權之行使，被
    告辯解顯屬卸責之詞，不足採信，本件事證明確，被告犯行
    堪以認定。
二、核被告乙○○所為，係犯刑法第169 條第1 項之誣告罪及同
    法第168 條之偽證罪。被告所犯前開二罪間，有方法結果之
    牽連關係，應依刑法第55條之規定，從較重之誣告罪處斷。
    爰審酌被告虛偽捏造不實事項而為申告，不惟使國家司法權
    妄為開始，且使遭誣告之被害人甲○○受有名譽上之損害，
    浪費司法資源甚鉅，犯後猶飾詞卸責，顯見並無絲毫悔意，
    及被告職業、智識程度、犯罪動機等各項情狀，量處如主文
    之刑，以資懲戒。
三、據上論斷，應依刑事訴訟法第299 條第1 項前段，刑法第16
    9條第1項、第168條、第55條，判決如主文。
本案經檢察官柯怡如到庭執行職務。
中    華    民    國    95    年    4     月    13    日
                  刑事第五庭    審判長法  官  潘政宏
                                      法  官  邱滋杉
                                      法  官  周炳全
以上正本證明與原本無異。
如不服本判決，應於送達後10日內，向本院提出上訴狀。
                                      書記官  陳夏施
中    華    民    國    95    年    5     月    2     日
附錄本件論罪科刑法條全文
中華民國刑法第169條
(誣告罪)
意圖他人受刑事或懲戒處分，向該管公務員誣告者，處七年以下
有期徒刑。
意圖他人受刑事或懲戒處分，而偽造、變造證據，或使用偽造、
變造之證據者，亦同。
中華民國刑法第168條
(偽證罪)
於執行審判職務之公署審判時或於檢查官偵查時，證人、鑑定人
、通譯於案情有重要關係之事項，供前或供後具結，而為虛偽陳
述者，處七年以下有期徒刑。


司法院資訊處製作；財團法人民間司法改革基金會備份。
